【裁判字號】    95,訴,477
【裁判日期】    951221
【裁判案由】    發明專利舉發
【裁判全文】
臺北高等行政法院判決
                                     95年度訴字第00477號
                              .
原      告  宏齊科技股份有限公司
代  表  人  甲○○（董事長）
訴訟代理人  謝宗穎律師
被      告  經濟部智慧財產局
代  表  人  蔡練生（局長）
訴訟代理人  丙○○
參  加  人  億光電子工業股份有限公司
代  表  人  乙○○（董事長）
訴訟代理人  何愛文律師
            林哲誠律師
   送達代收人  林秋琴律師
上列當事人間因發明專利舉發事件，原告不服經濟部中華民國94
年12月07日經訴字第09406140790號訴願決定，提起行政訴訟，
並經本院裁定命參加人獨立參加本件被告之訴訟。本院判決如下
：
    主  文
原告之訴駁回。
訴訟費用由原告負擔。
    事  實
一、事實概要：原告於民國（以下同）90年01月31日以「彩色發
    光模組側焊包裝」向被告申請發明專利，經被告編為第0000
    0000號審查，准予專利，並於公告期滿後，發給發明第1716
    45號專利證書。嗣參加人以其違反核準時專利法第19條、第
    20條第1項第1款及第2項規定，對之提起舉發。案經被告審
    查，於94年07月06日以（94）智專三(二)04024字第094206218
    70號專利舉發審定書為「舉發成立，應撤銷專利權」之處分
    。原告不服，提起訴願，經訴願決定駁回，原告猶未甘服，
    遂向本院提起行政訴訟。本院因認本件撤銷訴訟之結果，參
    加人之權利或法律上利益將受損害，乃依行政訴訟法第42條
    第1項規定，依職權裁定命參加人獨立參加本件被告之訴訟
    。
二、兩造聲明：
  (一)原告聲明：
  1.原處分及訴願決定均撤銷。
  2.訴訟費用由被告負擔。
  (二)被告聲明：
  1.駁回原告之訴。
  2.訴訟費用由原告負擔。
  (三)參加人聲明:
  1.駁回原告之訴。
  2.訴訟費用由原告負擔。
三、兩造之主張：
甲、原告主張：
  (一)訴願決定及原處分對系爭專利具有「新穎性及進步性」專利
    要件之相關事實認定悖於證據，且係於瞭解其技術後，對發
    明之進步性作成偏低之評斷，以致有「後見之明」之情形，
    已違反行政自我拘束原則：
  1.系爭專利應具有「新穎性」：
    (1)按專利法第20條第1項第1款規定「申請前已見於刊物或已
      公開使用者...」無法獲准發明專利，此款依專利審查基
      準第1-2-5頁說明「新穎性比對方式，應採單獨比對方式
      ，以個別獨立的引證資料與請求項所載發明進行比對，不
      得將2個以上獨立的引證資料予以組合，以與請求項所載
      發明比對」，可知若欲主張此款，引證案必需分別與被異
      議案作一對一方式的單獨比對，且比對後兩案之主要構成
      元件的個數、元件與元件間的連結關係、元件間個別所發
      生的功能以及發明技藝整體所發生的功能均相同，方可適
      用此條款。
    (2)綜觀參加人所提出之專利舉發理由雖述及「...被舉發案
      申請專利範圍更正本第1項之標的、技術內容及特點於申
      請前，即已早見於公開之該新引證案，因而依專利法第20
      條第1項第1款規定，申請前已見於刊物或已公開使用者，
      不應准予專利...」，惟系爭專利與引證一及二之主要不
      同處在於：「系爭專利可設置至少3顆不同色光之發光晶
      片，而引證一及二僅應用於2顆不同色光之發光晶片。」
      因此，兩案所設計之導電區域的佈局自然有所不同，即如
      更正之申請專利範圍第1項所界定「...至少3顆不同色光
      之發光晶片111、112、113，分別安置於前述之第一面導
      電材料之第一獨立導電區域31、第二獨立導電區域32，以
      及第三獨立導電區域33；保留第四獨立導電區域34作為共
      電極（如圖3所示）；另外，第二面導電材料的第一導電
      區域41向下延伸有一第一金屬尾端419，第二面導電材料
      的第二導電區域42向下延伸有一第二金屬尾端429（如圖4
      所示）...」，顯然依修正後系爭專利之申請專利範圍所
      界定之特徵，已足以與引證案所揭露之特徵區別。
    (3)申言之，引證一及二並未教導（suggest）關於三顆不同
      色光之發光晶片之佈局，且僅具有一從第一導電區域向下
      延伸之第一金屬尾端，如引證二之附圖3所示，另一尾端
      係為負極標示（Cathode mark），並非從第二導電區域向
      下延伸之第二金屬尾端；是以，兩案之主要構成元件的個
      數、元件與元件間的連結關係並非完全相同，故系爭案理
      應具有新穎性之專利要件。
  2.系爭專利應具有「進步性」：
    (1)原處分雖述及「...系爭專利將色光LED晶片數目及表面安
      裝點增加之簡易改變係屬熟習該項技術者運用引證二已公
      開之既有技術所能輕易完成，不具進步性」，惟由被告於
      89年10月所出版之專利審查基準第1-2-20頁可知：「判斷
      發明有無進步性，應確實依據發明所屬技術領域，以及申
      請專利當時之技術水準，檢索申請當日之前之既有技術及
      / 或知識作為引證資料，以研判發明之技術手段之選擇與
      結合，如其選擇與結合具有困難度，並非為熟習該項技術
      者所能輕易完成者，即具有進步性。」是以，就本案而論
      ，於彩色發光模組包裝的領域中，於系爭專利申請當時，
      若能使「多晶（紅、藍、綠色發光晶片）」基材，從平行
      於母材之安置，轉變成垂直母材之安置，實堪稱該領域中
      之一大突破；況該彩色發光模組側焊包裝的產生，它是需
      藉由2顆不同色光之發光晶片漸漸演進至3顆不同色光之發
      光晶片，且電路佈局的改變亦非一朝一夕所能完成者，即
      必須經過多次測試、模擬，且考慮整體的電氣特性，及須
      符合彩色發光模組包裝領域的各種規範等，在系爭專利申
      請前相關業界確無法完成此項技術，並非參加人與被告所
      言，其為申請當時熟習該項技術者所能輕易完成者。
    (2)再者，彩色發光模組側焊包裝發展至今已有數年，參加人
      卻無法找到一件「多晶」發光模組側焊包裝的設計或構造
      與系爭案完全相同（參加人雖提呈數件證據，但皆屬「雙
      晶」發光模組側焊包裝之產品），由此更能突顯系爭案申
      請當時在技術上具有相當之優越性，而非系爭專利申請時
      一般業者或熟悉此項技術者容易思及者，故審查時應以熟
      習該項技術者之觀點，根據申請當時之技術水準，作客觀
      之判斷，俾避「後見之明」之嫌。惟系爭專利遭參加人舉
      發以來，不論參加人、被告或是訴願決定機關，皆逸脫系
      爭專利申請時無法以多晶基材垂直母材安置之技術水準，
      而以「後見之明」之基準審究本案，其於瞭解系爭專利之
      技術後，對發明之進步性作成偏低之評斷，實對原告至為
      不公平。
  (二)引證一、二亦不同於系爭專利之「應用領域」、「構造理念
    」及「產生功效」，被告及訴願決定機關於瞭解系爭專利之
    技術後對本件發明之進步性作成偏低之評斷，亦明顯誤解：
  1.關於「應用領域」的方面：
    (1)系爭專利與引證二之主要不同處主要在於：系爭專利可設
      置至少3顆（如本件訴願理由書之訴願證據一所示；即三
      色光亦為彩色電視機之彩色成像原理，其不同於引證二之
      兩色光形成互補色法之白光或其他特別雙色混成光）不同
      色光之發光晶片，而引證二僅應用於2顆不同色光之發光
      晶片；因此，兩案所設計之應用領域自然有所不同，即引
      證二之互補光或雙色光之LED只能形成3種光—就是第1種
      光、第2種光、混成光；反觀系爭專利之三色LED卻可以發
      出7種光—即3種色光、3種色光其中任選2種之混成光3種
      、3種色光同時發光之混成光等共7種，系爭專利之微妙改
      善與運用技術產生應用領域的明顯不同，使系爭專利更適
      合做高階螢幕背光領域之應用，因為系爭專利之色彩顯示
      能力明顯高於引證二之所能提供者，因此即使如訴願決定
      所述「僅為構造上小改變即可推出系爭專利」，但系爭專
      利所可應用之領域及其應用效果卻是明顯為引證二所不能
      相比而明顯具有進步性。
    (2)另外有關於被告認為系爭專利原說明書之前案，可與引證
      二結合來判定系爭專利進步性之意見，惟此種合併為跨領
      域非單純合併，並非性質相近之產品合併，因為系爭專利
      原說明書之前案，雖然為三色光之LED，但是其非側焊包
      裝，且焊接型式不同（原說明書之前案為平面接觸焊接而
      非側焊），且參考系爭專利之說明書圖7與圖8，即可知該
      前案在應用時多了一道反光鏡16的反射效果，以射入螢幕
      背光板，射入時可能產生色散（如訴願理由書之訴願證據
      二所示）；不同波長光折射角度不同，且反射時產生光散
      射衰減使實際應用時發光效果變差，是系爭專利可用於發
      光強度需求較高的螢幕背光領域，且於說明書中已明確界
      定與前案之不同，而明顯具有進步性。
  2.關於「構造理念」的方面：
    系爭專利形成4個表面安裝接點於基材第二面之邊緣，而引
    證二僅形成3個表面安裝接點，況且系爭專利係有可能使用
    於手機螢幕，作為手機螢幕的背光光源，是當手機之來電顯
    示係開啟為震動，或手機受到不當外力衝擊時，此時維持光
    源之射出法線平面與背光板成一固定較佳角度即為非常重要
    之需求及必須解決之課題；亦即，系爭專利形成4個表面安
    裝接點其強度足夠承受外力衝擊，因此須強調系爭專利安裝
    接點整體構造遠優於引證二，因為系爭專利係以一點構成一
    平面，在受外力衝擊系爭專利構造時，該構造由於有4個表
    面安裝接點，在其中一點發生變形時，其它三點仍然能有一
    定能力維持平面角度及構造強度，此即與四腳固定的桌面其
    維持平面的能力遠強於三角固定的桌面相同道理；雖然系爭
    專利說明書中並沒有明顯強調此一功能，然而此非技術揭露
    不詳細導致無法實施系爭專利，原告以公知之物理原理強調
    系爭專利之功效，應屬合理合法；由上所述，系爭專利因結
    構明顯優於引證二，因此明顯具有進步性。
  3.關於「產生功效」的方面：
    (1)由以上之敘述可以瞭解系爭專利的「應用領域」、「構造
      理念」所顯示的「突出的技術特徵」皆為引證二及系爭專
      利之說明書前案（說明書圖1、圖2及圖7所示）所無，而
      就所能達成之「產生功效」而言，系爭專利主要係以前述
      之「突出的技術特徵」特徵而能達成各引證案所無之效果
      ，諸如「應用領域」強調系爭專利案之三色LED卻可以發
      出7種光為引證二所無，且適用領域為高階螢幕背光之應
      用領域，系爭專利之功能使得色彩表現能力遠強於引證二
      。
    (2)另系爭專利之技術特徵非僅熟悉特定領域之人士所能輕易
      達成，且系爭專利之技術為跨領域之整合性改良發明，其
      中「應用領域」為光學專業領域配合發光二極體領域的經
      驗而產生，非僅熟悉發光二極體構造之人所能輕易達成；
      又「構造理念」特徵達成效果有助於LED成一固定較佳角
      度符合高品質光源之重要需求；亦即，系爭專利形成4個
      表面安裝接點其強度較能夠承受外力衝擊，因此強調系爭
      專利安裝接點整體構造遠優於引證二，係為光學專業領域
      配合機構造型設計領域的經驗而產生，非僅熟悉發光二極
      體構造之人所易達成，再加上前述「應用領域」、「構造
      理念」之聯用，亦需要實際實施整合之技術運用，絕非僅
      熟悉發光二極體之人所能輕易達成，一般皆為跨部門跨公
      司之專案開發團隊之工作始能克服該等技術課題，系爭專
      利確具功效上增進之進步性，而無違專利法第19條、第20
      條第2項規定之情事。
    (3)再參以專利審查基準之1-2-21所述：「突出的技術特徵」
      ，係指申請專利之發明對熟悉該項技術者而言，若以先前
      技術為基礎，仍然不易由邏輯分析、推理或試驗而得者。
      「顯然的進步」係指申請專利之發明克服先前技術中存在
      的問題點或困難性而言，通常係表現於功效上。因此若一
      發明專利，其與前案不同的技術特徵既已能產生某一新功
      效、或增進發明之某種功效時，應足堪認為已超越熟習該
      項技術者所可預期之技術上一般發展，而非所能輕易完成
      ，亦即具有「進步性」；由上所述，系爭專利顯亦具有「
      顯然的進步」，而應予以專利至明。
  (三)訴願決定及原處分對於未經請求之事項予以審酌，亦有認作
    主張事實之違法，依法應予撤銷：
  1.按「逾越權限或濫用權力之行政處分，以違法論。」為行政
    訴訟法第4條第2項明文規定，原處分及原訴願決定皆有逾越
    權限及違反行政自我拘束原則之違法，依法應予撤銷。
  2.按「倘若異議或舉發理由及證據僅主張系爭案違反上述法條
    第二項之進步性要件，並未主張其有違同法條中第一項各款
    之新穎性要件，而經審查認為實質上應係新穎性情事而非進
    步性情事者，由於新穎性係進步性之基礎，故可行使闡明權
    ，使主張之證據與法條適用不致產生矛盾。反之，倘若異議
    或舉發理由及證據僅主張系爭案違反新穎性要件，並未主張
    其有違同法條中第二項之進步性要件，而經審查認為並無違
    反新穎性情事，縱認可能違反進步性情事，基於對當事人未
    主張之事由，不應加以審理之故，亦不宜行使闡明權。」為
    被告所編印之專利審查基準第1-9-23頁所明揭。
  3.查參加人自提出舉發自始至終，從未主張「系爭案有違第20
    條第2項之進步性要件」，而被告及訴願決定機關竟自行臆
    測認參加人陳述之「另外若將區域3”設計成區域3’樣式也
    為該領域者熟習此技藝者自然而然可得知，且可輕易完成」
    等語，係「實質內容上並不具進步性」之主張，而逕認參加
    人之舉發已經主張系爭案有違第20條第2項之進步性要件，
    參諸前揭被告之解釋，顯然違背被告自行制定審查基準「對
    當事人未主張之事由，不應加以審理，亦不宜行使闡明權」
    之限制，而有逾越當事人之主張逕行擴張解釋，並做成對原
    告之限制及不利處分之違法。
  4.況行政程序法第96條第1項第2款明揭：「行政處分以書面為
    之者，應記載下列事項：...2、主旨、事實、理由及其法令
    依據。」惟查參加人僅主張「該領域者熟習此技藝者自然而
    然可得知，且可輕易完成」，觀其舉發理由全文及主張條文
    ，至多亦僅可被認定為參加人係主張依引證案可「直接且無
    歧異的推知」系爭專利技術特徵的新穎性要件，被告及訴願
    決定機關於理由中並未敘明係依據何法令而認定此即表示參
    加人主張系爭案違背專利法第20條第2項而不具進步性，亦
    未為任何說明，即逕認「參加人於前揭理由中已就進步性作
    實質內容之主張」，與系爭專利核准審定時適用之專利法第
    20條第2項規定相較：「發明係運用申請前既有之技術或知
    識，而為熟習該項技術者所能輕易完成時，雖無前項所列情
    事，仍不得依本法申請取得發明專利。」法條顯未將「自然
    而然可得知」列為不具進步性之要件，則被告及訴願決定機
    關係如何推論參加人有系爭案違背專利法第20條第2項規定
    之主張，有無逾越法規之違法行為，或是逾越當事人之主張
    而加以審酌之違法，因嚴重損害原告之權利及法律上之利益
    ，理應撤銷原訴願決定及原處分，以維原告權益。
  (四)綜上所述，系爭專利顯然已具有「新穎性」及「進步性」，
    並未違反專利法第20條第1 項第1 款及第2 項之規定，爰依
    法提出行政訴訟，為此，狀請鈞院鑒核，准賜判如訴之聲明
    ，實感法便。
乙、被告主張：
  (一)原告起訴理由(三)所述並非事實。系爭專利是否具有新穎性並
    非本案關鍵所在，被告係以系爭專利不具有進步性及非為利
    用自然法則之技術思想之高度創作而為舉發成立之審定，先
    予敘明。
  (二)在構造理念之考量上，引證二確已揭示在基材第一面之4個
    角落設置多個獨立導電區域，藉此以安裝多數個不同色光之
    LED晶片，並於基板第二面之4個角落設置對應之獨立導電區
    域，分別藉由角落之四分之一圓孔邊壁導電材料互相電耦接
    ，並在第二面利用向下延伸之金屬尾端而將各獨立之導電區
    域之表面安裝接點形成一排列於基板之同一側邊緣上，因而
    可將基板垂直地安裝於另一母板上，使LED之發光軸平行於
    母板表面，上述技術均已揭示於引證二之中。相較之下，系
    爭專利與引證二之差異僅在於其將上述獨立導電區域及安裝
    之色光LED之數量由引證二之2個增加為3個而已；上述技術
    手段顯然仍是單純地將色光LED晶片數量及其表面安裝接點
    數量予以簡易改變，應仍係熟習該項技術者運用引證二已公
    開之既有技術所能輕易完成者，且非為利用自然法則之技術
    思想之高度創作；故在構件、技術及功效上互相比較，系爭
    專利相對於引證二並不具有進步性。
  (三)原告起訴理由(四)亦非事實。在應用領域之考量上，引證二已
    揭示可發出不同色光及其組合之彩色發光模組側焊包裝，藉
    此以發出各種彩色光之技術，系爭專利相對之下，仍只是單
    純之色光晶片及其對應之導電區域數量之增加而已，且只是
    單純地運用引證二已公開之既有技術與知識而已；而在產生
    功效之考量上，系爭專利為2種發光元件之單純組合，其中
    之黃光為重複者，其組合後仍屬3種不同色光之發光元件，
    引證二亦已揭示使用綠光及黃光之發光晶片，以及使用黃光
    及紅光晶片者，故引證二應已充分揭露系爭專利3種不同色
    光之發光晶片之技術內容，系爭專利並無突出之技術特徵，
    亦無產生不可預期之功效。
  (四)原告起訴理由(五)並非事實。參加人於其專利舉發補充理由書
    第2頁第7行至第12行中已明確述明，參加人不僅主張系爭專
    利申請專利範圍第1項相對於引證二不具新穎性，亦論及第1
    項在實質內容上並不具進步性，故參加人確已於前述理由中
    已就進步性部分作實質內容之主張，並無訴外裁判之情事。
  (五)綜上所述，被告原處分並無違法，敬請駁回原告之訴。
丙、參加人主張: 專利舉發補充理由書第2 頁第8 行到第12行，
    特別說明「該領域者熟悉此技藝者自然而然可得知且可輕易
    完成‧‧。」，有提到進步性的問題。餘如同被告訴訟代理
    人上開所述。
    理  由
一、按凡利用自然法則之技術思想之高度創作，而可供產業上利
    用者，固得依本件專利處分時專利法第19條暨第20條第1項
    之規定申請取得發明專利。惟其發明如「係運用申請前既有
    之技術或知識，而為熟習該項技術者所能輕易完成時」，仍
    不得依法申請取得發明專利，復為同法第20條第2項所明定
    。
二、本件係原告前於90年01月31日以「彩色發光模組側焊包裝」
    向被告申請發明專利，經被告編為第00000000號審查，准予
    專利，並於公告期滿後，發給發明第171645號專利證書。嗣
    參加人以其違反核準時專利法第19條、第20條第1 項第1款
    及第2 項規定，對之提起舉發，案經被告審定為「舉發成立
    ，應撤銷專利權」之處分，有系爭案專利申請書、審定書等
    件在卷可稽，並為兩造所不爭，堪認為實。原告不服，提起
    本件行政訴訟，主張如事實欄所載。
三、本院判斷如下：
  (一)本件系爭第00000000號「彩色發光模組側焊包裝」發明專利
    ，其申請專利範圍共有2 項，第1 項為獨立項，第2 項為附
    屬項，依其申請專利範圍第1 項獨立項所載係「一種彩色發
    光模組側焊包裝，包含：基材，具有第一面導電材料，以及
    第二面導電材料；前述之第一面導電材料係分割成為4 個獨
    立導電區域，前述之第二面導電材料，係分割為與前述之4
    個獨立導電區域相同數目之導電區域，且藉著前述之基材四
    分之一圓孔邊壁之導電材料分別耦合於前述之獨立導電區域
    ；前述之第二面導電材料之各個獨立導電區域係以焊墊形式
    安置在前述基材的同一邊緣，便於整個包裝以側面焊接之用
    ；以及至少3 顆不同色光之發光晶片，分別安置於前述之第
    一面導電材料之第一獨立導電區域、第二獨立導電區域，以
    及第三獨立導電區域；保留第四獨立導電區域作為共電極；
    其中，第二面導電材料的第一導電區域向下延伸有一第一金
    屬尾端，第二面導電材料的第二導電區域向下延伸有一第二
    金屬尾端，且該第一金屬尾端、該第二金屬尾端、該第三導
    電區域，以及該第四導電區域，排成一排安置在該基材的下
    方邊緣。」，第2 項附屬項為「如申請專利範圍第1 項所述
    之彩色發光模組側焊包裝，其中所述之發光晶片係由紅色發
    光晶片（R ）、綠色發光晶片（G ）、以及藍色發光晶片（
    B ）3 顆所構成。」。而參加人所提舉發證據，引證一為西
    元1998年10月27日公開之日本特開平00-000000 號「LED 
    部品」專利案；引證二係補充證據一、二分別為日本ST
    ANLEY ELECTRIC CO. LTD. 於西元1999年09月印行之LED 商
    品型錄第5 2 頁所示型號BRPY1211F 、AYPG1211F 之LED 產
    品，以及其網站下載同型產品資料。
  (二)參加人於93年9 月22日所提專利舉發補充理由書第2 頁第7
    至12行載以：「‧‧，前述之第二面導電材料，係分割為與
    前述之獨立導電區域相同數目之導電區域『即引證二第4頁
    圖3 中所示之區域1"、區域2"與區域3"；（備註：兩區域3"
    因以基材四分之一圓孔邊壁之導電材料耦合於第一面導電材
    料之區域3 』，所以視為同一個導電區域；另外若將區域3"
    設計成區域3 』樣式也為該領域者熟習此技藝者自然而然可
    得知，且可輕易完成）』。」等語；足認參加人業已論及「
    也為該領域者熟習此技藝者自然而然可得知，且可輕易完」
    ，即第1 項部分在實質內容上並不具進步性之意；是其舉發
    補充理由書理由一，未列明系爭專利申請專利範圍第1 項有
    違首揭專利法第20條第2 項規定，然揆諸上開專利舉發補充
    理由書，就進步性部分作實質內容之主張；從而，原告主張
    參加人自提出舉發自始至終，從未主張「系爭案有違第20條
    第2 項之進步性要件」云云，容有誤解，自不足採。
  (三)查引證二，係揭露有關1211F 系爭產品圖樣及特性資料，依
    其圖式，係在基材第一面之4 個角落設置3 個導電區域用以
    安裝2 個色光晶片，其中之一導電區域佔用2 個角落，第二
    面之4 個角落設置4 個導電區域，分別利用角落之四分之一
    圓孔壁導電材料而與第一面互相耦合，其位於基材第二面上
    方之一導電區域向下延伸一金屬尾端而與基材下方側兩角落
    之二導電區域成一排地形成3 個表面安裝接點排列在基材之
    下方邊緣，可將基材垂直地表面安裝於一母板上，使其上之
    二色光LED 之發光軸與母板平行者。揆諸上開系爭專利第1
    項，其主要特徵為二面導電材料、4 個獨立導電區域，並藉
    此安置多數不同色光之LED 晶片，並於基板第二面之四角落
    設置對應之獨立導電區域，分別藉由角落之四分之一圓孔邊
    壁導電材料互相耦接，在第二面利用向下延伸之金屬尾端而
    將各獨立之導電區域之表面安裝接點形成一排列於基板之同
    一側邊緣上，可將基板垂直地表面安裝於另一母板上，使LE
    D 之發光軸平行母板表面；是比較系爭案與引證二，二者之
    差異僅在於系爭專利係利用4 個角落之獨立導電區域以安裝
    3 個色光LED 晶片者，而引證二為2 個色光LED 晶片者；然
    查系爭專利將色光LED 晶片數目，由2 個變為3 個，此為從
    事該項技術者所能輕易完成之技術特徵；且系爭專利主要係
    在於將發光模組之包裝基材上之焊墊，安置在基材之同一邊
    ，使其形成可側面焊接而設置在母板上者，然此一技術內容
    已為引證二所揭露；是以，系爭專利並非屬利用自然法則之
    技術思想之高度創作，自不具進步性。另系爭專利申請專利
    範圍第2 項係其第1 項獨立項之附屬項，其第2 項所述之發
    光晶片係由紅色、綠色及藍色發光晶片3 顆所構成，亦為引
    證二所揭示之2 個色光LED 晶片單純地數量增加而已，是其
    第2 項亦為運用既有之技術或知識而為熟習該項技術者所能
    輕易完成，亦不具進步性。
  (四)次查，系爭案與引證二較，在構造理念上而言，系爭專利僅
    為單純地將導電區域及發光晶片之數量增加，即上開導電區
    域數量由3 個變成4 個；而引證二係設置有複數個不同色光
    發光晶片之構造，且將發光晶片的導電區域設置於基材4個
    角落之技術手段。是系爭專利僅將其中佔用2 個角落之導電
    區域變成2 個導電區域，自為熟習該項技術者運用引證二前
    述技術手段而可輕易思及達成者。在應用領域而言，系爭專
    利僅係將不同色光之發光晶片之數量由2 個變更為3 個，利
    用3 種不同色光的發光元件之組合以發出各種彩色光之技術
    手段，仍屬單純之色光晶片及其對應之導電區域之數量增加
    而已，僅為運用引證二已公開之既有技術與知識而已；再就
    所產生功效上而言，系爭專利為2 種二色發光元件之單純組
    合，而其中之黃光為重複者，故其組合後亦屬3 種不同色光
    之發光元件者；而引證二所揭AYPG1211F 產品已有使用綠光
    及黃光之發光晶片，以及所揭BRPY1211F 產品已有使用黃光
    及紅光之發光晶片者。兩者相互比較，可知引證二已充分揭
    露系爭專利3 種不同色光的發光晶片之技術內容，顯見系爭
    專利第1 項獨立項技術內容並無突出之技術特徵，亦無產生
    不可預期之功效。綜上，原告主張系爭專利之中「應用領域
    」為光學專業領域配合發光二極體領域的經驗而產生，「構
    造理念」特徵達成效果有助於LED 成一固定較佳角度符合高
    品質光源之重要需求；再加上前述「應用領域」、「構造理
    念」之聯用，絕非僅熟悉發光二極體之人所能輕易達成乙節
    ，亦不足採。
四、綜上所述，被告認本件有違核准審定時專利法第19條、第20
    條第2 項之規定，所為本件「舉發成立，應撤銷專利權」之
    處分，並無不合；訴願決定予以維持，亦無違誤。原告訴請
    撤銷原處分及訴願決定，為無理由，應予駁回。
五、本件事證已明，兩造其餘主張或答辯，已與本院判決結果無
    涉，爰毋庸一一論述，併此敘明。
據上論結，本件原告之訴為無理由，爰依行政訴訟法第98條第3
項前段，判決如主文。
中    華    民    國    95    年    12    月    21    日
                      第七庭審判長法  官  李  得  灶
                                  法  官  李  玉  卿
                                  法  官  黃  秋  鴻
上為正本係照原本作成。
如不服本判決，應於送達後20日內，向本院提出上訴狀並表明上
訴理由，如於本判決宣示後送達前提起上訴者，應於判決送達後
20日內補提上訴理由書（須按他造人數附繕本）。
中    華    民    國    95    年    12    月    21    日
                                 書記官  蘇  婉  婷


司法院資訊處製作；財團法人民間司法改革基金會備份。
